臺灣高等法院民事裁定                 100年度抗字第1186號
抗  告  人  吳阿鳶
上列抗告人與相對人楊少明即臺北市私立尚揚英日語短期補習班
間給付退休金等事件，聲請訴訟救助，對於中華民國100年7月19
日臺灣臺北地方法院100年度救字第174號裁定，提起抗告，本院
裁定如下：
    主  文
抗告駁回。
抗告訴訟費用由抗告人負擔。
    理  由
一、按當事人因無資力支出訴訟費用而聲請訴訟救助者，關於無
    資力支出訴訟費用之事由，應提出可使法院信其主張為真實
    並能即時調查之證據，以釋明之，此觀民事訴訟法第109條
    第2項、第284條之規定自明。所謂無資力支出訴訟費用，係
    指窘於生活，且缺乏經濟信用者而言（最高法院43年台抗字
    第152號判例參照）。再者，法院於具體個案應審酌當事人
    所提證據而為准、駁訴訟救助聲請之裁定，財團法人法律扶
    助基金會（下稱法律扶助基金會）准予法律扶助之決定，對
    於法院並無拘束力。蓋對照民事訴訟法第107條所定訴訟救
    助之要件及法律扶助法第62條但書之規定，若謂一經法律扶
    助基金會准予法律扶助者，於訴訟程序中聲請訴訟救助時，
    法院即應准其訴訟救助，無異將法院裁定准、駁訴訟救助之
    職權，交由該基金會全權決定，顯非立法之原意（最高法院
    98年度台抗字第928號裁定參照）。
二、本件抗告意旨以：伊請求勞退舊制退休金新臺幣（下同）62
    萬555元及勞退新制退休金提繳損害賠償4萬2,163元，合計6
    6萬2,718元部分，屬請求給付後付工資性質，即為提起給付
    工資之訴，依勞資爭議處理法第57條規定，伊尚非不得請求
    暫免徵收66萬2,718元之1/2即33萬1,359元之裁判費，原裁
    定全部駁回伊訴訟救助之聲請，自有違誤，應予廢棄云云。
三、經查：抗告人主張伊已獲法律扶助基金會板橋分會准予法律
    扶助，且非顯無勝訴之望，爰依民事訴訟法第107條第1項及
    法律扶助法第62條規定聲請訴訟救助云云，固據提出法律扶
    助基金會板橋分會法律扶助申請書、案件概述單、法律扶助
    基金會吳阿鳶申請人資力審查詢問表為憑（見原法院卷第4-
    7頁）。惟依前開說明，法院就抗告人資力是否符合民事訴
    訟法所規定訴訟救助要件仍得予以審查，並非絕對受法律扶
    助基金會審酌之拘束。況依上開法律扶助基金會吳阿鳶申請
    人資力審查詢問表所示，抗告人並未提供個人及家人所得及
    財產清冊供審查，而係自願適用行政院勞工委員會「勞工訴
    訟立即扶助專案」申請扶助，是抗告人顯未就其無資力支出
    訴訟費用為釋明。參以抗告人於97年度、98年度及99年度之
    所得給付總額（包括薪資、利息及執行業務所得）分別為10
    萬7,522元、24萬4,725元及12萬2,390元，其中97年度及98
    年度利息所得即有4萬3,522元、3萬4,965元之多，且抗告人
    復陳明於99年2月至同年7月，每月平均工資有2萬8,285元等
    情，有抗告人97年度、98年度及99年度稅務電子閘門財產所
    得調件明細表在卷可稽（見本院卷第10 -15頁），並有抗告
    人所具起訴狀附卷可查（見原法院100年度勞訴字第169號影
    印卷宗第2頁第7-13行），依此已難認抗告人為無資力之人
    ，揆之前揭法文說明，其聲請訴訟救助，於法自有未符。至
    抗告意旨雖主張伊請求勞退舊制退休金及勞退新制退休金提
    繳損害賠償合計66萬2,718元部分，依勞資爭議處理法第57
    條規定，得暫免徵收1/2之裁判費云云。惟勞資爭議處理法
    第57條係規定，勞工或工會提起確認僱傭關係或給付工資之
    訴，暫免徵收依民事訴訟法所定裁判費之1/2。然本件抗告
    人在原法院所提100年度勞訴字第169號事件，係請求相對人
    給付退休金62萬555元；損害賠償90萬4,107元、4萬2,163元
    ，合計156萬6,825元本息，有抗告人所具起訴狀附卷可查（
    見原法院100年度勞訴字第169號影印卷宗第1-3頁），是抗
    告人前揭請求，應非屬確認僱傭關係或給付工資，核與上開
    法文規定不符，故其上開主張，並不足取。此外，抗告人復
    未提出任何可即時調查之證據，釋明其無資力支出訴訟費用
    之主張為真實。揆諸首揭說明，抗告人本件聲請訴訟救助，
    自不應准許。從而原裁定駁回抗告人之聲請，並無違誤。抗
    告意旨指摘原裁定不當，聲明就抗告意旨範圍內予以廢棄，
    為無理由，應予駁回。
據上論結，本件抗告為無理由，依民事訴訟法第495條之1第1項
、第449條第1項、第95條、第78條，裁定如主文。
中    華    民    國   100    年    8     月    23    日
                    勞工法庭
                        審判長法  官  張  蘭
                              法  官  黃莉雲
                              法  官  王漢章
正本係照原本作成。
不得再抗告。
中    華    民    國   100    年    8     月    23    日
                              書記官  林淑貞